【裁判字號】    98,訴,499
【裁判日期】    980506
【裁判案由】    違反毒品危害防制條例
【裁判全文】
臺灣彰化地方法院刑事判決               98年度訴字第499號
公  訴  人  臺灣彰化地方法院檢察署檢察官
被      告  甲○○
                    （現因另案在臺灣彰化監獄執行中）
上列被告因違反毒品危害防制條例案件，經檢察官提起公訴（98
年度毒偵字第330、420 號），本院判決如下：
    主  文
甲○○施用第一級毒品，累犯，處有期徒刑捌月；又施用第一級
毒品，累犯，處有期徒刑柒月。應執行有期徒刑拾壹月。
    犯罪事實
一、甲○○前於民國93年間因施用毒品案件，經本院以93年度訴
    字第1121號判決判處有期徒刑8 月確定，於94年8 月15日縮
    刑期滿執行完畢；再於95年間因竊盜、施用毒品案件，分別
    經臺灣高等法院臺中分院以96年度上易字第199 號、本院以
    95年度訴字第1919號判決，各判處應執行有期徒刑9 月、9
    月確定，嗣經依中華民國96年罪犯減刑條例減刑後，並定其
    應執行刑為有期徒刑8 月確定，於96年10月31日縮短刑期執
    行完畢。又其前因施用毒品案件，經本院92年度毒聲字第
    920 號裁定送觀察、勒戒後，認無繼續施用毒品之傾向，於
    92年5 月20日執行完畢釋放，並由臺灣彰化地方法院檢察署
    檢察官以92年度毒偵字第1083號為不起訴處分確定；又詎猶
    不思悔改，明知海洛因業經公告為毒品危害防制條例第2 條
    第2 項所列管之第一級毒品，不得非法持有、施用，竟基於
    施用第一級毒品海洛因之犯意，分別於：(一)97年12月29日下
    午4 時許，在彰化縣鹿港鎮○○路旁某處，以將海洛因粉末
    摻水再以針筒注射之方式，施用第一級毒品海洛因1 次；(二)
    98年1 月5 日下午7 時許，在其位在彰化縣鹿港鎮○○路4
    段38號住處，以將海洛因粉末摻入香菸中之方式，施用第一
    級毒品海洛因1 次。嗣先後於：(一)97年12月30日下午3 時許
    ，在彰化縣鹿港鎮○○○路與民族路口處，因形跡可疑為警
    盤查，經其同意採集其尿液送驗後，結果成嗎啡陽性反應，
    始查悉上情；(二)98年1 月7 日上午10時30分許，在彰化縣鹿
    港鎮○○里○○路○ 段鹿港信用合作社前，因形跡可疑為警
    盤查，經其同意採集其尿液送驗後，結果成嗎啡陽性反應，
    始查悉上情。
二、案經彰化縣警察局鹿港分局報請臺灣彰化地方法院檢察署檢
    察官偵查起訴。
    理  由
一、上揭犯罪事實，業經被告於本院審理時（參見本院98年4 月
    29日審判筆錄）坦承不諱，且其於為警查獲時所採驗之尿液
    ，經臺灣彰化地方法院檢察署委託警方送請詮昕科技股份有
    限公司檢驗結果，均呈嗎啡陽性反應，此有彰化縣警察局鹿
    港分局委託檢驗尿液代號與真實姓名對照表及該公司98年1
    月15日編號00000000、00000000號濫用藥物尿液檢驗報告各
    1 紙附卷可稽。參諸醫學臨床實驗及根據英國藥學會出版之
    文獻Clarke's Isolation and Identification of Drugs乙
    書第293 頁載：海洛因經注射入人體後，在體內迅速水解成
    6-Monoacety I morphine，再緩緩繼續水解成嗎啡，然後再
    循嗎啡之代謝方式排出，同書第431 頁至第432 頁並載有：
    嗎啡經注射入人體後，約50％以上於8 小時內自尿中排出，
    至24小時排出約90％，但48小時後仍有微量可檢出等語。此
    外，按通常健康成人一次注射嗎啡15公絲，而以現行採用蟻
    醛酸試液及鉬鋑銨酸試液檢檢驗其尿液時，注射後8 小時內
    所排尿液易於檢出；8 小時至24小時，視其取尿時間及尿量
    多寡，可能檢出；至24小時以後所排之尿液，用上述方法已
    難檢出，亦據行政院衛生署藥物食品檢驗局73年11月30日（
    73）藥檢壹字第030221號函釋明確。是依上開說明，佐以被
    告前揭尿液檢驗報告，足徵被告前開施用第1 級毒品海洛因
    之自白核與事實相符，堪可採為論罪科刑之依據。
三、另按施用第1 、2 級毒品為犯罪行為，毒品危害防制條例第
    10條定有處罰明文。故施用第1 、2 級毒品者，依前揭規定
    本應科以刑罰。惟基於刑事政策，對合於一定條件之施用者
    ，則依同條例第20條、第23條之規定，施以觀察、勒戒及強
    制戒治之保安處分。毒品危害防制條例於92年7 月9 日修正
    公布，自93年1 月9 日施行，其中第20條、第23條將施用毒
    品之刑事處遇程序，區分為「初犯」及「5 年內再犯」、「
    5 年後再犯」。依其立法理由之說明：「初犯」，經觀察、
    勒戒或強制戒治後，應為不起訴處分或不付審理之裁定；經
    觀察、勒戒或強制戒治執行完畢釋放後，「5 年內再犯」者
    ，因其再犯率甚高，原實施之觀察、勒戒及強制戒治既已無
    法收其實效，爰依法追訴或裁定交付審理。至於經觀察、勒
    戒或強制戒治執行完畢釋放後，「5 年後再犯」者，前所實
    施之觀察、勒戒或強制戒治已足以遮斷其施用毒品之毒癮，
    為期自新及協助其斷除毒癮，仍適用「初犯」規定，先經觀
    察、勒戒或強制戒治之程序。從而依修正後之規定，僅限於
    「初犯」及「5 年後再犯」2 種情形，始應先經觀察、勒戒
    或強制戒治程序。倘被告於5 年內已再犯，經依法追訴處罰
    ，縱其第3 次（或第3 次以上）再度施用毒品之時間，在初
    犯經觀察、勒戒或強制戒治執行完畢釋放5 年以後，已不合
    於「5 年後再犯」之規定，且因已於「5 年內再犯」，顯見
    其再犯率甚高，原實施觀察、勒戒或強制戒治，已無法收其
    實效，即應依該條例第10條處罰（最高法院97年度第5 次刑
    事庭會議決議、97年度臺非字第528 號判決要旨參照）。經
    查，被告前因施用毒品案件，經依本院92年度毒聲字第920
    號裁定送觀察、勒戒後，認無繼續施用毒品之傾向，於92年
    5 月20日執行完畢釋放；復於前揭強制戒治執行完畢釋放5
    年內，於93年間因施用毒品案件，經本院以93年度訴字第11
    21號判決判處有期徒刑8 月確定等情，有臺灣高等法院被告
    前案紀錄表、臺灣彰化地方法院檢察署刑案資料查註紀錄表
    各1 份附卷可參。被告前既曾因施用毒品案件，經觀察、勒
    戒及強制戒治後，復於強制戒治執行完畢釋放後5 年內，再
    犯施用毒品罪，且經法院判處罪刑，嗣後業經確定，被告於
    犯罪事實欄所示時間再度施用海洛因之犯行等情，即非屬毒
    品危害防制條例第20條第3 項所定「5 年後再犯」之情形，
    檢察官逕行起訴，要無不合。依前開說明，本案被告上開所
    為，係於上揭觀察、勒戒執行完畢釋放後5 年內，再犯施用
    毒品罪，且經法院判處罪刑後，再度犯本案之毒品危害防制
    條例第10條第1 項施用第1 級毒品罪，本案事證明確，被告
    上開犯行，均洵堪認定。
四、查海洛因為毒品危害防制條例第2 條第2 項所明定之第一級
    毒品，是核被告所為，均係犯同條例第10條第1 項之施用第
    1 級毒品罪。被告於此期間內分別持有第1 級毒品並進而施
    用，其持有之低度行為應為施用之高度行為所吸收，均不另
    論持有毒品之罪。被告所犯上開2 次施用毒品罪間，時、地
    均已有所間隔，顯係基於各別犯意為之，應予分論併罰。再
    被告於93年間因施用毒品案件，經本院以93年度訴字第1121
    號判決判處有期徒刑8 月確定，於94年8 月15日縮刑期滿執
    行完畢；再於95年間因竊盜、施用毒品案件，分別經臺灣高
    等法院臺中分院以96年度上易字第199 號、本院以95年度訴
    字第1919號判決，各判處應執行有期徒刑9 月、9 月確定，
    嗣經依中華民國96年罪犯減刑條例減刑後，並定其應執行刑
    為有期徒刑8 月確定，於96年10月31日縮短刑期執行完畢等
    情，有臺灣高等法院被告前案紀錄表及臺灣彰化地方法院檢
    察署刑案資料查註紀錄表各1 份在卷可按，其於有期徒刑執
    行完畢後5 年內，故意再犯本件最重本刑為有期徒刑以上之
    2 罪，為累犯，均應依刑法第47條第1 項之規定，加重其刑
    。爰審酌被告前有施用毒品之不良素行，歷經觀察、勒戒程
    序後，仍未能徹底戒絕毒品，顯見意志不堅，且有失政府制
    定毒品危害防制條例之立法美意，本不宜寬貸，惟念其施用
    毒品乃自戕一己之身體健康，尚未害及他人，且犯後坦承犯
    行，尚見悔意，暨其智識程度、生活狀況等一切情狀，分別
    量處如主文所示之刑，並定其應執行之刑，以示懲戒。
據上論斷，應依刑事訴訟法第299 條第1 項前段，毒品危害防制
條例第10條第1 項，刑法第11條前段、第47條第1 項、第51條第
5 款，判決如主文。
本案經檢察官張聖傳到庭執行職務。
中    華    民    國    98    年    5     月    6     日
                  刑事第七庭    審判長法官  簡璽容
                                法      官  黃玉齡
                                法      官  胡宜如
以上正本證明與原本無異。
如不服本判決應於收受判決後10日內向本院提出上訴書狀，並應
敘述具體理由。其未敘述上訴理由者，應於上訴期間屆滿後20日
內向本院補提理由書（均須按他造當事人之人數附繕本）「切勿
逕送上級法院」。
中    華    民    國    98    年    5     月    6     日
                                書  記  官  林淑文
附錄本案論罪科刑法條：
毒品危害防制條例第10條
施用第一級毒品者，處 6 月以上 5 年以下有期徒刑。
施用第二級毒品者，處 3 年以下有期徒刑。


司法院資訊處製作；財團法人民間司法改革基金會備份。
